【裁判字號】    95,易,393
【裁判日期】    951011
【裁判案由】    毒品危害防制條例
【裁判全文】
臺灣基隆地方法院刑事判決               95年度易字第393號
公  訴  人  臺灣基隆地方法院檢察署檢察官
被      告  乙○○
上列被告因違反毒品危害防制條例案件，經檢察官提起公訴（95
年度毒偵字第1550號），被告並為有罪陳述，本院合議庭乃裁定
由受命法官獨任以簡式審判程序進行審理，並判決如下：
    主  文
乙○○施用第二級毒品，處有期徒刑月，如易科罰金，以新臺
幣壹仟元折算壹日。扣案之第二級毒品安非他命殘渣併同無法析
離之分裝袋柒只，均沒收銷燬；玻璃球吸食器個，均沒收。
    事  實
一、乙○○前因二度施用毒品案件，經觀察、勒戒後，認均無繼
    續施用毒品之傾向，先於民國89年3 月16日經釋放出所，由
    臺灣基隆地方法院檢察署檢察官於89年3 月7 日，以89年度
    毒偵字第733 、1189號為不起訴處分確定；又於90年8 月30
    日經釋放出所，由臺灣基隆地方法院檢察署檢察官於91年8
    月29日，以91年度毒偵緝字第91號為不起訴處分確定。乃乙
    ○○猶不思戒除毒癮，復基於施用第二級毒品安非他命類（
    安非他命暨甲基安非他命）之故意，於95年7 月31日下午6
    時左右，在臺北縣瑞芳鎮○○路207 號其住處，以將安非他
    命類置放在自行組裝之玻璃球吸食器內燒烤使生霧化白煙再
    以口鼻吸食之方式，施用第二級毒品安非他命類。嗣為警於
    95年8 月2 日晚間9 時28分，在上址搜索查獲，並扣得乙○
    ○所有之第二級毒品安非他命殘渣併同無法析離之分裝袋7
    只及其自行組裝之玻璃球吸食器3 個，經採其尿液送驗，結
    果呈安非他命暨甲基安非他命陽性反應，始知上情。
二、案經臺北縣政府警察局瑞芳分局移送臺灣基隆地方法院檢察
    署檢察官偵查起訴。
    理  由
壹、程序事項
    本案被告乙○○所犯者非為死刑、無期徒刑、最輕本刑為三
    年以上有期徒刑之罪或高等法院管轄之第一審案件，其於準
    備程序進行中，先就被訴事實為有罪之陳述，經告知其簡式
    審判程序之旨，並聽取公訴人、被告之意見後，本院業已依
    刑事訴訟法第二百七十三條之一第一項規定，裁定由受命法
    官獨任以簡式審判程序進行本案之審理。
貳、實體事項
一、前揭事實業據被告乙○○於本院審理時坦承不諱；且有第二
    級毒品安非他命殘渣併同無法析離之分裝袋7 只及其自行組
    裝之玻璃球吸食器3 個扣案可佐；而被告為警查獲後所採集
    之尿液檢體，經臺北縣政府警察局瑞芳分局送請臺灣檢驗科
    技股份有限公司以氣相層析質譜儀法為確認檢驗之結果，呈
    安非他命暨甲基安非他命陽性反應，此亦有臺灣檢驗科技股
    份有限公司95年8 月25日CH/2006/80726 號濫用藥物尿液檢
    驗報告暨臺北縣政府警察局瑞芳分局偵辦毒品危害防制條例
    案件犯嫌尿液檢驗編號對照表各1 件在卷可憑；參之以酵素
    免疫分析或薄層定性分析等方式為初步篩檢者，檢驗結果雖
    有相當程度偽陽性之可能，然以氣（液）相層析、質譜分析
    之儀器為交叉確認者，檢驗結果出現偽陽性之機率則極低，
    因而具有公信力，核足為對涉嫌人不利之認定；暨安非他命
    類經口服投與後，70% 約於24小時以內自尿液中排出，90%
    則於96小時以內自尿液中排出，是實務目前固衡常以尿液檢
    測判斷受驗者曾否施用毒品，惟鑑於國內現階段針對尿液所
    檢測者，僅為該尿液是否呈安非他命類陽性反應而已，至其
    實際投與量之多寡，則每因安非他命之檢出與個人投與方式
    、投與量、體質、採尿時間，乃至檢驗儀器之精密度等諸多
    因素息息相關，而無從憑以精確推斷，遑論進而據以回推（
    自受驗者採集尿液之時間回推）其精確之投與時間。然則，
    自受驗者口服投與後所得檢測出安非他命之通常時間推斷，
    其投與時間距離其採尿時間最長可能不會超過4 日。此復曾
    經行政院衛生署藥物食品檢驗局以81年2 月8 日（）藥檢
    壹字第001156號函釋在案。勾稽以觀，足見被告於本院審理
    時之任意性自白，與事實相符，堪可採信。再者，被告前因
    二度施用毒品案件，經觀察、勒戒後，認均無繼續施用毒品
    之傾向，先於89年3 月16日經釋放出所，由臺灣基隆地方法
    院檢察署檢察官於89年3 月7 日，以89年度毒偵字第733 、
    1189號為不起訴處分確定；又於90年8 月30日經釋放出所，
    由臺灣基隆地方法院檢察署檢察官於91年8 月29日，以91年
    度毒偵緝字第91號為不起訴處分確定等情，觀諸卷附之臺灣
    高等法院被告前案紀錄表、前揭不起訴處分書所載內容自明
    。從而，本案事證明確，被告於初犯施用毒品案件之五年以
    內，再犯施用毒品之犯行，堪可認定，應依法論科。
二、論罪科刑：
  (一)查海洛因、安非他命類分別係毒品危害防制條例所列管之第
    一級、第二級毒品，此為該條例第二條第二項第一款、第二
    款所明定。按犯毒品危害防制條例第十條之罪（施用毒品罪
    ）者，檢察官應聲請法院裁定，令被告入勒戒處所觀察、勒
    戒，經勒戒處所陳報，認受觀察、勒戒人無繼續施用毒品傾
    向者，應即釋放，並為不起訴之處分；認有繼續施用毒品傾
    向者，即應聲請法院裁定令入戒治處所強制戒治，俟強制戒
    治期滿釋放，再為不起訴之處分。惟依上揭規定觀察勒戒或
    強制戒治執行完畢釋放後，五年內再犯毒品危害防制條例第
    十條之罪（施用毒品罪）者，檢察官即應依法追訴，毒品危
    害防制條例第二十條第一項、第二項、第二十三條第二項分
    別定有明文。
  (二)核被告於初犯施用毒品案件以後之五年以內，再犯施用第二
    級毒品安非他命類之行為，係犯毒品危害防制條例第十條第
    二項之施用第二級毒品罪。被告持有第二級毒品安非他命類
    之低度行為，應為施用第二級毒品之高度行為所吸收，不另
    論罪。
  (三)本院審酌被告犯罪之動機、吸食頻率、曾有施用毒品之前科
    仍不知戒除，惟慮及其犯後坦承犯行、所犯乃戕害自己身心
    健康，尚未危及他人等一切情狀，量處如主文所示之刑，併
    諭知易科罰金之折算標準。
  (四)扣案殘渣（量微無法秤重），核屬毒品危害防制條例所明定
    列管之第二級毒品安非他命，此業據被告敘明無訛，並有上
    開濫用藥物尿液檢體檢驗報告正本1 紙在卷可參，兼以量微
    致無從與分裝袋互為析離，此亦經本院當庭勘驗無誤（參見
    本院95年10月4 日審判筆錄第2 頁），是自應併同無法析離
    之分裝袋7 只，依毒品危害防制條例第十八條第一項前段規
    定，宣告沒收併銷燬之。至扣案之玻璃球吸食器3 個，或為
    養樂多空瓶佐以吸管改製而成，或為玻璃球佐以橡膠管改製
    而成，或為玻璃球佐以一般吸管改製而成，均非專供施用毒
    品之器具，此亦據本院當庭勘驗屬實（參見本院95年10月4
    日審判筆錄第2 頁），兼以係被告所有，供本案犯罪之所用
    ，此亦據被告當庭陳明無訛，爰依刑法第三十八條第一項第
    二款規定，併予宣告沒收。
據上論斷，應依刑事訴訟法第二百七十三條之一第一項、第二百
九十九條第一項前段，毒品危害防制條例第二十三條第二項、第
十條第二項、第十八條第一項前段，刑法第十一條、第四十一條
第一項前段、第三十八條第一項第二款，判決如主文。
本案經檢察官甲○○到庭執行職務。
中    華    民    國    95    年    10    月    11    日
                  刑事第三庭法  官  王慧惠
以上正本證明與原本無異。
對於本件判決如有不服，應於收受送達後10日內，向本院提出上
訴書狀，上訴於臺灣高等法院，並按他造當事人之人數附具繕本
。
中    華    民    國    95    年    10    月    11    日
                            書記官  王一芳
附錄論罪法條：
毒品危害防制條例第10條第2項
施用第二級毒品者，處 3 年以下有期徒刑。


司法院資訊處製作；財團法人民間司法改革基金會備份。
